臺灣臺北地方法院民事判決　　　　　　 95年度訴字第11816號
原　　　告　乙○○
訴訟代理人　陳錦芳律師
複　代理人　洪銘徽律師
被　　　告　永和交通汽車股份有限公司
法定代理人　甲○○
訴訟代理人　丁○○
被　　　告　丙○○
上列當事人間因業務過失致死案件原告提起附帶民事訴訟請求侵
權行為損害賠償事件，經本院刑事庭裁定移送本院，本院於中華
民國96年7月4日言詞辯論終結，判決如下：
    主      文
原告之訴及假執行之聲請均駁回。
訴訟費用由原告負擔。
    事實及理由
一、原告主張：
（一）被告丙○○為被告永和交通汽車股份有限公司（下稱永和
      公司）之計程車司機，為從事業務之人，於民國94年11月
      17日晚間10時30分許，駕駛車牌號碼851-LX號營業用小客
      車，沿台北市○○○路北往南行駛在第一車道，至信義路
      交岔路口欲左轉時，原應注意遵守交通號誌之指示，而依
      當時情形，又無不能注意之情事，竟疏未注意第三時相左
      轉燈尚未亮起，未依號誌規定指示停留待轉區，即貿然違
      規左轉，適原告之子葉燦耀騎乘車牌號碼CV7-958號重型
      機車沿台北市○○○路由南往北行駛東側之不詳車道，於
      通過前開路口時，因煞車不及，致機車車頭直接撞及前開
      營業用小客車之右前車門，葉燦耀於人車倒地後，受有顏
      面多處複雜性深度裂傷及右膝擦傷瘀血等傷害，經送台北
      市立聯合醫院仁愛院區急救，因頭部外傷、顱內出血等傷
      害，至翌日下午1時40分許不治死亡。原告為葉燦耀之母
      ，爰依民法第184條第1項前段、第188條、第192條、第19
      4條之規定，請求被告連帶賠償扶養費用新台幣（下同）1
      ,772,347 元、精神慰撫金100萬元云云。
（二）並聲明：（1）被告連帶應給付原告2,772,347元，及自95
      年5月23日起至清償日止，按年息5%計算之利息。（2）願
      供擔保，請准宣告假執行。
二、被告丙○○辯稱：
（一）其對於其於上開時、地駕駛前揭計程車與葉燦耀騎乘之機
      車發生車禍，葉燦耀因車禍受傷送醫不治死亡等情並不爭
      執；惟其駕駛至上開交岔路口時，於交岔路口停車等待左
      轉指示燈亮起，始左轉信義路，在已完成左轉駛入信義路
      之際，而遭葉燦耀騎乘機車撞擊其所駕駛之車輛右側，故
      其並無任何過失等語。
（二）並聲明：（1）原告之訴及假執行之聲請均駁回。（2）如
      受不利之判決，願預供擔保請准宣告免為假執行。
三、被告永和公司辯稱：
（一）丙○○所駕駛之前揭計程車，係向寄行在永和公司之訴外
      人馬文華租用，並非其受雇人等語。
（二）並聲明：（1）原告之訴及假執行之聲請均駁回。（2）如
      受不利之判決，願預供擔保請准宣告免為假執行。
四、兩造不爭執之事項：
（一）被告丙○○於上開時間駕駛上開營業計程車輛搭載蕭光宏
      及其他乘客，沿台北市○○○路北往南方向行駛在內側車
      道，途經台北市○○○路與信義路交岔路口時左轉，與行
      駛在對向車道外側車道之葉燦耀騎乘上開機車撞擊右側而
      發生車禍，葉燦耀並因而受傷送醫不治死亡。
（二）上開交岔路口之交通號誌共分五時相，第一時相為新生南
      路雙向行人及直行車通行（15秒）、第二時相為新生南路
      雙向行人、直行及右轉車通行（45秒）、第三時相為新生
      南路北往南直行加左轉遲閉（25秒）、第四時相為信義路
      雙向（東往西為公車專用道）行人及直行車通行（15秒）
      、第五時相為信義路雙向行人、直行車及西往南右轉車（
      右側慢車道）與西往北左轉車（左側慢車道）通行（50秒
      ），第二、三、五時相內均含黃燈4秒及全紅清道時間3秒
      。
五、得心證之理由：
    本件兩造所爭執之處，應在於丙○○就系爭車禍之發生是否
    有過失，而應依民法第184條第1項前段、192條、194條之規
    定負侵權行為責任？永和公司是否應負連帶侵權責任？茲分
    述如下：
（一）丙○○有無過失不法侵害原告之權利之情事，而應負侵權
      行為責任？
 １、 按侵權行為之成立，行為人必須該當「侵害他人權利」、
      「侵害行為係屬不法」、「被害人受有損害」、「侵權行
      為與被害人之損害間具有相當因果關係」、「須有故意或
      過失」、「侵權行為人須有責任能力」之要件，始足當之
      。雖民法第191條之2規定修正後，駕駛人的責任要件加重
      ，凡動力車輛在使用中加損害於他人者，即應負賠償責任
      ，由法律推定駕駛人侵害他人之行為係出於過失。至於駕
      駛人之免責要件乃證明於防止損害之發生，已盡相當之注
      意，積極為防止損害之發生而有所作為，仍不免發生損害
      ，亦即證明駕駛人使用動力車輛加損害於他人，非因過失
      所致而後可，此乃舉證責任倒置之規定，若被告丙○○欲
      免責，必須證明系爭車禍之發生非因其過失所致。
 ２、 查證人蕭光宏於本院95年度交訴字第23號案件審理時證稱
      ：我於案發當天搭乘丙○○駕駛之計程車沿新生南路北往
      南行駛在內側車道，我坐在計程車右前方之乘客座，在距
      離新生南路與信義路交岔路口約50公尺到100公尺處，我
      有看到我行向是綠燈，我即拿起行動電話撥打，沒有注意
      看其他的交通號誌，我感覺到被告駕駛接近路口時，有將
      車速放慢，並停頓不到10秒鐘，再以普通之速度左轉，接
      著就有車撞倒計程車右邊，我電話掉下來，頭也流血，我
      即注意自己的狀況，計程車於車禍發生後還有往前一點點
      ，停在超過斑馬線一點點的地方等語（見該刑事案件卷宗
      95年8月29日審判筆錄）；另證人張韶華於該刑事案件亦
      到庭證稱：我於案發當時由室內走出站在信義路與新生南
      路交岔路口之西南角，要沿信義路西往東方向行使穿越新
      生南路，我走出來時因看到我要過遵行之交通號誌顯示紅
      燈，與我同方向之車輛也都停下等紅燈，與我同方向還有
      不少行人也在等紅燈，我就看行動電話的時間，接著聽到
      車禍聲音，我就馬上以行動電話聯絡救護車，等我聯絡好
      ，跟我一起等紅綠燈之行人都已離開，我也還來得及通過
      該路口，我並沒有注意到車禍發生的情形及新生南路往來
      之交通號誌顯示狀況等語（見該刑事案件卷宗95年5月3日
      審判筆錄），足認本案車禍發生之時為新生南路與信義路
      交岔路口交通號誌，依蕭光宏之證言新生南路北往南是綠
      燈而張韶華所述信義路東西向則為紅燈，核屬相符，堪認
      證人於上開刑事案件審理時關於此部分之證詞，應屬可採
      。而蕭光宏對於新生南北路北往南究係仍禁止左轉進入信
      義路之第二時相或已顯示可左轉進入信義路之第三時相，
      雖未盡明確，惟以上開刑事案件卷附道路交通事故現場圖
      （見台灣台北地方法院檢察署94年度偵字第22432號卷第3
      2頁）、台北市政府警察局大安分局於95年3月22日所發北
      市警安分刑字第09531014500號函覆案發時之現場照片（
      見本院95年度交訴字第23號卷第43頁下方照片）、95年4
      月23日所發北市警安分刑字第09531537100號函覆事後所
      拍攝之現場照片（見上開卷第67頁下方照片），由案發現
      場所遺留之血跡、葉燦耀騎乘機車倒下之位置、丙○○所
      駕駛車輛係右側前車門後側遭撞擊、依案發現場之道路狀
      況，可知丙○○所駕駛之車輛當時業已左轉完成且經過新
      生南路南往北方向四車道（含公車專用道）後，始在新生
      南路南往北方向外側車道（即第五車道）與信義路二公車
      專用道間南側車道交會處與葉燦耀所騎乘之機車撞擊右側
      前車門後側而肇事。
 ３、 原告雖主張證人蕭光宏證稱看見前方綠燈時，距離信義路
      口約50至100公尺，以被告丙○○行車路段限速50公里計
      算，約3至7秒，及被告丙○○停頓路口約10秒鐘，及被告
      丙○○自承其未見到有黃燈4秒，顯見被告丙○○左轉時
      ，應為第一時相或第二時相，且尚未變換至第三時相等語
      。惟查，信義路與新生南路交岔路口為台北市交通繁忙往
      來頻繁幹道，縱非上下班車流尖峰時間，亦隨時有車輛自
      各行向行駛往來，此為公眾周知之事實，若本案車禍係發
      生在第一時相或第二時相而丙○○未等待第三時相左轉指
      示燈亮起即違規左轉，則何以安然避過新生南路南往北方
      向之第一車道至第四車道之來車，且以蕭光宏所述「普通
      速度左轉通過該交岔路口」未受撞；若當時無來車，丙○
      ○違規左轉為何不加速左轉以避免遭其他車輛撞擊之風險
      ，亦與常理不符，應認被告丙○○係於第三時相時駕駛車
      輛左轉經過上開交岔路口，並無違反交通號誌左轉；而被
      告丙○○並未於上開刑事案件自白其有過失，且始終供稱
      係左轉燈亮時始左轉等語，雖其供稱未見到有黃燈4秒，
      亦不能以此推論事故發生時係第一時相或第二時相，是原
      告此部分主張，尚無可採。又觀諸上開道路交通事故現場
      圖所示，葉燦耀所騎乘機車之剎車痕長達7.6公尺，時速
      超過當地時速限制之30公里，參以被告丙○○係於第三時
      相時駕駛車輛左轉經過上開交岔路口，車禍之撞擊點係位
      於新生南路南往北方向外側車道（即第五車道）與信義路
      二公車專用道間南側車道交會處，被告丙○○之車輛已完
      成轉彎行為，業如前述，是葉燦耀既有違規超速行駛之行
      為，且葉燦耀騎乘之機車體積甚小，被告丙○○實無從預
      見並能得見該機車會超速穿越路口，應認被告丙○○已盡
      其注意義務，被告丙○○對於葉燦耀不可知之違規行為，
      尚無預防之義務，難認被告丙○○有何違反交通號誌及未
      注意車前狀況之過失行為，亦未能提出無其他積極證據足
      以認定被告丙○○所駕駛之自小客車在當時有何過失之情
      形。綜上所述，被告丙○○抗辯其就系爭車禍，於防止損
      害之發生，已盡相當之注意，並無過失，為屬可採，被告
      丙○○自毋庸就系爭車禍負侵權行為損害賠償責任。
（二）永和公司是否應負連帶侵權責任？
      被告丙○○既不負侵權行為損害賠償責任，已如前述，則
      原告主被告張丙○○為永和公司之受僱人乙節，縱然屬實
      ，僱用人被告永和公司亦毋庸連帶負責。
六、綜上所述，原告依據侵權行為法律關係請求如前揭聲明所述
    ，即屬無據，應予駁回。原告受敗訴判決，其假執行之聲請
    即失所依據，應併予駁回。
七、本件事證已臻明確，兩造其餘之主張、陳述或攻擊、防禦方
    法經審酌後認均與判決結果不生影響，無庸逐一論述，併此
    敘明。
八、據上論結，本件原告之訴為無理由。爰依民事訴訟法第78條
    ，判決如主文。
中　　華　　民　　國　　96　　年　　7 　　月　　18　　日
　　  　　　　　　　民事第六庭  法　官  蕭清清
以上正本係照原本作成
如對本判決上訴，須於判決送達後20日內向本院提出上訴狀
中　　華　　民　　國　　96　　年　　7 　　月　　18　　日
                                書記官　楊湘雯
